【裁判字號】    98,訴,798
【裁判日期】    990331
【裁判案由】    營業稅
【裁判全文】
高雄高等行政法院判決
                                       98年度訴字第798號
                                 民國99年3月18日辯論終結
原      告  勤萬成機械有限公司
代  表  人  甲○○
被      告  財政部台灣省南區國稅局
代  表  人  乙○○ ○○
訴訟代理人  丁○○
            戊○○
上列當事人間營業稅事件，原告不服財政部中華民國98年11月9
日台財訴字第09800462750號訴願決定，提起行政訴訟，本院判
決如下：
    主  文
原告之訴駁回。
訴訟費用由原告負擔。
    事  實
一、事實概要：
    緣原告於民國92年3月至8月間無進貨事實，卻取得山固國際
    鋼鐵股份有限公司（下稱山固公司）及萬鑫國際有限公司（
    下稱萬鑫公司）開立之不實統一發票，金額合計新臺幣（下
    同）13,314,078元，作為進項憑證申報扣抵銷項稅額，虛報
    進項稅額665,704元，案經被告查獲，審理違章成立，乃核
    定補徵營業稅額665,704元，並按所漏稅額665,704元處5倍
    之罰鍰計3,328,500元（計至百元止）。原告不服，申請復
    查，未獲變更；提起訴願，亦遭決定駁回；遂提起本件行政
    訴訟。
二、本件原告主張：
（一）被告於96年4月間曾派員前來原告之工廠實地勘查相關之
      交易標的物，親自目睹原告向山固公司及萬鑫公司購入之
      機器均尚安裝在工廠內（鋼材因購入時間至前來勘查時間
      已隔數年，所以部分已耗用），經辦人未曾否認交易之事
      實，其表示：「我也相信有此交易的事實，只是付款怪怪
      」（雖然時隔數年，交易之標的物除部分鋼材已耗用外，
      其餘都具體存在）。原告因實際購買貨物，依加值型及非
      加值型營業稅法(下稱營業稅法)第32條之規定取得進項憑
      證，並付清貨款及營業稅，出售之對方公司亦已依法報繳
      營業稅，原告依營業稅法第15條規定取得進項稅額（並無
      第19條明文規定不得扣抵之情形），自得依法扣抵銷項稅
      額，並無所謂虛報進項稅額問題。
（二）原告為製造擠型機及鋁製品之專業公司，對有關之材料及
      機器之價值知之甚詳，自非對機器外行之公務員所能比，
      被告曾於96年4月3日來函表示，將於同年月10日派員前來
      原告所在地實地勘查，但並未指明前來之時段。原告代表
      人本來在公司等候，但不知稅務員何時會來，所以只好應
      客戶要求，外出洽談業務，不巧，稅務員適於此時到達公
      司，詢問工人有關機器之型號，但工人通常只知道機器名
      稱，很少注意型號，怕說錯，所以答以不是很清楚，稅務
      員因而認為「對究為那部機器不清楚」。且再根據助理會
      計陳敏惠的說詞「購入之機器設備為中古貨，貨價較低」
      即認定原告之進貨價格太高。然陳敏惠只是一位助理會計
      ，對機器之價值瞭解有限，且其所指的是所購入之車床、
      鉋床、攻牙機等10部中古機器，每部單價3萬元、2萬元，
      甚至1萬元不等，因該10部機器確實都是使用過之中古機
      器，所以10部總價才670,000元，並非指全部所購入者均
      為中古機器。實則除該10部以外，其他均為全新未用過的
      機器，被告不查即認定原告之購價太高，顯偏離事實。又
      原告曾請求經辦人再度前來勘查，董事長會就每一部機器
      ，就稅務員所要了解之資料詳加解說提供，或請求國稅局
      就機器價值請專家或專業機構鑑定，但被告均未採。所以
      ，所謂「無發票所載價值」純屬經辦人主觀之認定，完全
      沒有客觀證據佐證。更何況原告向山固公司所購入者，即
      使機器都免費贈送，只購買鋼板之價格即有5,422,223元
      （每公斤17元正是當時的市價），怎會是被告所認定之1,
      206,716元。
（三）原告向山固公司購買鋼材及機器含稅金額7,971,834元，
      被告認定貨款回流6,704,782元，此純屬查核人員之主觀
      臆測，理由詳述如下：
  １、訴外人李琴、簡克修等人於該段期間匯給原告的款項共計
      11,129,782元，並非如被告所稱之6,704,782元。且若是
      回流，怎會只付貨款7,971,834元（含稅），卻回流11,12
      9,782元，遠超過我們的貨款，本件顯非貨款回流。
  ２、訴外人李琴等人匯款共計11,129,782元，被告依個人意思
      作兩分法，分其中6,704,782元是回流款，其餘不是回流
      款。原告曾問被告人員「同屬個人匯入之款項，推定其中
      6,704,782元為回流貨款，其餘款項則不是回流款之具體
      證據及理由何在」，原查人員無言以對。
  ３、根據被告人員調閱山固公司之資金往來資料證實，訴外人
      李琴等人之匯款，確實並非直接或間接來自山固公司，純
      屬彼等之私人存款，所以與原告匯給山固公司之貨款並無
      任何關連性。
  ４、匯款人李琴等人堅持這些匯款是個人給與公司之借款，原
      因是雖然山固公司確實有積欠新詠機械股份有限公司(下
      稱新詠公司)款項，但若承認是償還新詠公司之款項，那
      豈不永遠沒機會收回，自己吃虧，更何況山固公司與新詠
      公司之聯營關係已不存在，當然不願意再付；而訴外人丙
      ○○認為這些款項，道德上應該屬還給新詠公司之款項，
      因為他曾參與山固公司及新詠公司聯營工作，對於山固公
      司尚欠新詠公司款項，甚為瞭解，所以認為這些款項是代
      轉還給新詠公司陳忠貴董事長（公司已倒閉，原負責人尚
      需繼續償還公司對民間之借款）。即雖然有兩種不同說法
      ，而兩種說法並無矛盾，因各有不同之自私立場，但不管
      是那種說法，都與原告之貨款回流無關，自不可混為一談
      ；又依聯營協議書，新詠公司係要求山固公司將貨款分批
      匯入新詠公司指定之承展實業股份有限公司(下稱承展公
      司)上海銀行帳戶，然卻匯入原告帳戶，此係因訂定聯營
      協議書時，原告尚未成立（91年10月7日始成立），匯款
      時一方面承展公司已倒閉，無法再匯入承展公司帳戶，另
      一方面原告已成立，情事已變遷，只好利用原告收款。另
      為何89年度新詠公司應收款項明細表中並無山固公司之應
      收款項一節，據新詠公司主辦會計黃錦香事後深入去了解
      說明，因在89年度公司財務吃緊，董事長為了勉強撐住，
      不忍一生心血毀於一旦，到處向民間借款，但為了面子，
      又不肯告訴她這是民間借款（怕她無意中透露給銀行知道
      ），所以其誤以為這些由民間借貸匯入之款項是山固公司
      貨款，而予以沖銷。公司倒閉後，這些民間貸款人紛紛前
      來討錢，其才醒悟其所沖銷的山固公司應收帳款，原來是
      民間借款。因而89年底之應收款項明細表才會沒有應收山
      固公司之餘額。
（四）原告向萬鑫公司之進貨所支付之貨款，其中7,275,000元
      因屬現金給付，所以不能認定有進貨事實，這種認定太過
      武斷無據，理由分述如下：
  １、法律上並未禁止用現金來付貨款，現行營業稅法亦無以現
      金付貨款，即否定進項憑證之有效性之相關規定，且原告
      之所以有部分用現金付款，只是因當時之董事長回台北之
      便代為轉付，原告並無規避商業會計法第9條適用的考慮
      。又原告向萬鑫公司所購入之機器含稅7,875,000元，確
      實於92年底前已付清，92年底應付帳款明細表尚有應付餘
      額2,534,500元，誠屬會計人員謄寫抄錄之誤，被告若一
      定要堅持尚有應付帳款餘額2,534,500元，也顯示原告至
      少付清5,340,500元，更何況取得進項憑證，即使未付清
      貨款，也不影響進項稅額的扣抵權利。另原告給付萬鑫公
      司之貨款其中7,275,000元，分13次由銀行提現交由董事
      長丙○○利用回台北之便（因家住台北），帶回台北轉付
      給萬鑫公司（萬鑫公司與董事長家都在台北市，比較方便
      ；山固公司在中壢就不方便了，所以用匯款方式），分10
      餘筆付款每筆金額並不多，且董事長可能為了短暫挪用，
      所以堅持提現，由其代轉，在商場實務上不能說是違反常
      情。
  ２、對萬鑫公司之現金付款部分，原告提領付款日期及金額與
      萬鑫公司實際收到貨款之日期、金額之所以不同，是因董
      事長受託轉付時，中間有暫時挪用及墊款（因該交易是他
      任董事長時簽定，自認有付清貨款之責任）之情形，其原
      因時任董事長之丙○○已再三說明在案。至於所謂「未能
      提示資金來源及萬鑫公司確有收取該部分貨款之證明文件
      」部分，顯有誤解，因原告已提供現金提款之銀行存款簿
      及萬鑫公司確有收到該等貨款之現金收款收據影本等在案
      供核，怎能說未提示。另原告與山固公司、萬鑫公司間之
      交易，均按實際交易價格開立（取得）統一發票，但被告
      認為開立發票價格偏高，無此價值，對山固公司之交易7,
      592,223元只承認1,206,716元；對萬鑫公司之交易7,500,
      000元只承認571,429元，試問假設當初山固公司只開立1,
      206,716元之發票；而萬鑫公司只開立571,429元（其進貨
      成本7,500,000元之發票），國稅局豈不又要以短漏開（
      取）發票來處罰？因當廢鐵賣都不僅值此價格，更何況向
      萬鑫購買的是一部全新未用過台灣唯一的一部直接、間接
      複動式擠型機（如為日本製或德國製一部售價均約3,000
      萬元）。
（五）綜合上述，被告對原告之補稅、處罰，其所依據者均出於
      臆測，與事實誠然並不相符，顯有違法、不當，訴願決定
      機關不察，未予以糾正，亦有違失等情。並聲明求為判決
      撤銷訴願決定及原處分（復查決定含原核定處分）。
三、被告則以：
（一）訴外人新詠公司於89年8月間將系爭貨物出售予山固公司
      ，山固公司又於92年8月間將其中「直接間接複動擠型機
      及附屬設備」轉售予萬鑫公司。嗣新詠公司申請停業，山
      固公司股東丙○○另行設立原告，再於92年3月至8月間向
      山固公司及萬鑫公司買回當初新詠公司出售予山固公司之
      機器、鋼板及山固公司轉售萬鑫公司之擠型機。被告以原
      告購進之車床及鋁擠型機等設備屬中古貨，並無發票所載
      價值，且支付山固公司之貨款中有6,704,782元資金回流
      ，另支付萬鑫公司之貨款中有7,275,000元無以現金給付
      之證明，不能認定有進貨事實，乃對原告追繳營業稅並裁
      處罰鍰，合先陳明。
（二）原告主張以15,092,223元買進系爭鋼板及機器設備，惟原
      告向山固公司購買之系爭鋼板及設備，係山固公司於89年
      間向新詠公司購進；向萬鑫公司購買之系爭設備，係山固
      公司向新詠公司購進後，轉售萬鑫公司。依原告財產目錄
      （原處分卷第90頁至第91頁）所載，上開設備之耐用年限
      均為5年，是該等設備迄原告購入時，已屬歷經3年折舊之
      中古貨，又原告會計陳敏惠（即新詠公司代表人陳忠貴之
      女）於95年12月12日談話紀錄（原處分卷第202頁至203頁
      ）稱「原告向山固公司及萬鑫公司購入之機器設備為中古
      貨，貨價較低。」惟原告之進貨價格卻較高於或等於前手
      山固公司及萬鑫公司之進貨價格，顯不合商業常情，乃認
      定其購入之設備無發票所載價值，尚非認定其無購進系爭
      貨物之事實，原告所稱，顯有誤解。
（三）原告主張確有匯付山固公司貨款，惟：
  １、原告雖於92年4月、7月及8月間匯付貨款7,971,834元（含
      稅）予山固公司，惟山固公司股東李琴、丙○○（亦為原
      告系爭期間之代表人）及簡婉慈、許寶香、廖耀鑫、簡克
      修等人（山固公司主要進、銷貨對象之股東或代表人）亦
      於同期間匯款6,704,782元至原告存款帳戶。
  ２、原告之代表人甲○○於96年3月21日談話紀錄（原處分卷
      第127頁至第128頁）稱「原告因缺乏資金，乃向前任代表
      人丙○○借款支付系爭貨款；至簡婉慈等人匯款至原告帳
      戶，係渠等與丙○○之私人借貸，與原告無關。」丙○○
      於96年3月30日談話紀錄（原處分卷第119頁至第120頁）
      則稱「系爭交易係其於擔任原告之代表人時所決定，原告
      向山固公司進貨之資金，係向陳忠貴先行週轉；簡婉慈等
      人均為山固公司小股東，渠等匯款至原告帳戶，係新詠公
      司借用原告帳戶收受山固公司償還積欠新詠公司之貨款。
      」惟依山固公司與新詠公司於89年7月10日簽訂之協議書
      所載，新詠公司要求山固公司將貨款21,500,000元，分批
      匯入新詠公司指定之承展公司上海商業銀行台南分行帳戶
      ，而非原告帳戶。且新詠公司自89年後未再銷貨予山固公
      司，依其89年度營利事業所得稅結算申報應收票據及應收
      帳款明細表（原處分卷第104頁至第105頁）所載，截至89
      年底止，對山固公司並無應收款項。
  ３、綜上，甲○○與丙○○就原告支付貨款之資金來源及簡婉
      慈等人匯款至原告帳戶之理由，說詞不一，且原告並無向
      丙○○或陳忠貴借款之相關帳載紀錄，亦未能提示渠等間
      有借貸之資金往來證明文件供核，僅空言「該等匯款非屬
      資金回流；新詠公司指定將貨款匯入承展公司帳戶，係因
      原告當時尚未設立；新詠公司89年度應收帳款明細表並無
      對山固公司之應收款項，係因新詠公司會計以民間借款沖
      山固公司貨款之故等語」，並無具體事證以實其說，所稱
      均不足採。
（四）原告提示匯款單（原處分卷第186頁至第191頁）及存摺資
      料（原處分卷第157頁至第181頁），主張其應付萬鑫公司
      之貨款7,875,000元（含稅），除92年8月28日以匯款方式
      支付600,000元外，其餘7,275,000元已於92年1月至12月
      間分13次以現金付清，惟：
  １、原告自90年設立後至92年間，與萬鑫公司僅有此筆交易，
      依其92年度營利事業所得稅結算申報應付帳款明細表（原
      處分卷第26頁至第28頁）所載，截至92年底止，對萬鑫公
      司之應付帳款餘額尚有2,534,500元，顯與其主張貨款已
      於92年12月付清等語不符。
  ２、系爭貨款並非小額交易，原告主張除匯款600,000元外，
      餘7,275,000元全數以現金支付，已與一般商場交易常情
      有違，而甲○○及丙○○於初查階段之談話紀錄均稱「原
      告支付萬鑫公司之現金貨款係透過丙○○轉交，並無簽收
      證明」，然於復查時又補提示萬鑫公司出具之收據，前後
      說詞不一，且上開收據並無經手人簽名，難謂為真實。
  ３、原告提示領取現金付款之存摺資料與萬鑫公司提示之收款
      明細表（原處分卷第510頁）所載現金收款之次數、日期
      、金額及買賣合約書所載付款時點均不相符。又其雖已提
      示付款帳戶領現紀錄及萬鑫公司收款收據，惟其銀行存款
      帳戶之存提紀錄與帳載並不相符。
  ４、甲○○稱系爭貨款資金係原告向丙○○借得，丙○○則稱
      係原告向陳忠貴週轉而來，二者說詞不一，且原告並無向
      丙○○或陳忠貴借款之相關帳載紀錄，亦未能提示渠等間
      有借貸之資金往來證明文件供核，僅空言原告付款與萬鑫
      公司收款之次數、日期、金額不符，係因貨款遭丙○○暫
      時挪用所致等語，而無具體事證以實其說，所稱核不足採
      。
（五）綜上，原告支付山固公司之貨款7,971,834元，其中有6,7
      04,782元由山固公司股東李琴等人匯回原告帳戶；另支付
      萬鑫公司之貨款7,875,000元，其中有7,275,000元係以現
      金支付，而未能提示其資金來源及萬鑫公司確有收取該部
      分貨款之證明文件供核，難認其有進貨事實，被告依營業
      稅法第15條等規定，追繳稅款665,704元{〔（6,704,782
      元＋7,275,000元）÷（1＋5%）〕×5%}，並無不合。
（六）如前所述，原告於92年3月至8月間無進貨事實，卻取得山
      固公司及萬鑫公司開立之不實統一發票，虛報進項稅額，
      違章事證明確，有應注意能注意而不注意之過失，自應受
      處行政罰。因原告未於裁罰處分核定前補繳稅款及承認違
      章事實，原處分按所漏稅額665,704元處5倍罰鍰3,328,50
      0元，亦無違誤等語，資為抗辯。並聲明求為判決駁回原
      告之訴。
四、上揭事實概要欄所載之事實，已經兩造分別陳述在卷，復有
    被告營業稅違章核定稅額繳款書、違章案件罰鍰繳款書、編
    號Z000000000000000處分書及復查決定書等附原處分卷可稽
    ，應堪認定。茲兩造所爭執者厥為：原告向訴外人山固公司
    及萬鑫公司進貨，取得之進項憑證統一發票所載進項金額，
    與其實際進貨之金額、支付之貨款是否相符，有無虛報進項
    稅額情事；爰分論如下：
（一）按「(第1項)營業人當期銷項稅額，扣減進項稅額後之餘
      額，為當期應納或溢付營業稅額。．．．(第3項)進項稅
      額，指營業人購買貨物或勞務時，依規定支付之營業稅額
      。」「納稅義務人，有左列情形之一者，除追繳稅款外，
      按所漏稅額處1倍至10倍罰鍰，並得停止其營業：．．．
      五、虛報進項稅額者。」營業稅法第15條第1項、第3項及
      第51條第5款分別定有明文。又「本法第51條第5款所定虛
      報進項稅額，包括依本法規定不得扣抵之進項稅額、無進
      貨事實及偽造憑證之進項稅額而申報退抵稅額者。」同法
      施行細則第52條第1項亦有明文。查營業稅法施行細則係
      主管機關財政部依營業稅法第59條規定所訂定，且該施行
      細則第52條之規定內容觀之，係針對營業稅法第51條第5
      款虛報進項稅額之範圍及同條第1款至第6款漏稅額之認定
      所為技術性、細節性之規定，並未逾越母法授權，本院自
      得適用。
（二）經查，原告於92年3月至4月間及同年7月及8月間，向山固
      公司購進鋼板、車床等機械設備，另向萬鑫公司購進直接
      間接複動擠型機及附屬設備一組，而取得山固公司開立之
      進項憑證統一發票11張，金額共計7,971,834元（含稅）
      ；另取得萬鑫公司開立之統一發票1張，金額為7,875,000
      元（含稅），並於申報營業稅時，列報為當期銷項稅額；
      經被告查證系爭貨物原為訴外人新詠公司所有，於89年8
      月間出售予山固公司，山固公司又於92年8月間將其中「
      直接間接複動擠型機及附屬設備」轉售予萬鑫公司；嗣新
      詠公司申請停業，山固公司股東丙○○另行籌設原告公司
      ，再於92年3月至8月間，向山固公司及萬鑫公司買回當初
      新詠公司出售予山固公司之機器、鋼板及山固公司轉售萬
      鑫公司之擠型機；且依原告財產目錄所載，上開設備之耐
      用年限均為5年，原告購入時已屬中古貨；另依各階段交
      易事證顯示，原告進貨價格高於或等於前手山固公司及萬
      鑫公司之進貨價格，顯不合商業常情。又經被告就原告及
      其他關係人之交易及資金往來予以查證，原告雖於92年4
      月、7月及8月間匯付貨款7,971,834元（含稅）予山固公
      司，惟山固公司股東李琴、丙○○（亦為原告系爭期間之
      代表人）及簡婉慈、許寶香、廖耀鑫、簡克修等人（山固
      公司主要進、銷貨對象之股東或代表人）亦於同期間匯款
      6,704,782元至原告存款帳戶，顯有資金回流情形；以上
      事實，有原處分卷附系爭統一發票、原告之營業人銷售額
      與稅額申報書、申報書跨中心查詢表（第67頁、第211-22
      1頁、257頁、第291頁）、新詠公司開立予山固公司之發
      票（第106頁）、山固公司與萬鑫公司間交易相關資料、
      發票（第498、494、493頁）、新詠公司應收票據（第105
      頁）、應收帳款明細表（第104頁）、協議書（第109頁至
      第110頁）、買賣合約書（第494頁）、原告應付款明細表
      （第26頁至第28頁）、進銷項交易對象彙加明細表（第66
      頁）、存提款交易明細資料（第136頁至141頁、第157頁
      至第161頁、第163頁至第165頁、第172頁至第181頁）、
      丙○○、甲○○、陳敏惠談話筆錄（第119頁至第120頁、
      第127頁至第128頁、第202頁至第203頁）及刑事案件移送
      書（第382頁至第383頁、第389頁至393頁）等項可稽。另
      支付萬鑫公司之貨款中，原告主張有7,275,000元係以現
      金給付，但未能舉具體事證以明，是被告綜合以上事實，
      認定山固公司及萬鑫公司開立予原告之統一發票，其中金
      額6,385,507元及6,928,571元，合計13,314,078元，應屬
      無進貨事實之不實發票，原告將之作為進項憑證申報扣抵
      銷項稅額，即有虛報進項稅額665,704元{計算式：〔（6,
      704,782元＋7,275,000元）÷（1＋5%）〕×5%}之違章，
      故依上揭營業稅法及營業稅法施行細則之規定，除追繳原
      告所虛報之稅款665,704元外，並裁處5倍罰鍰3,328,500
      元，揆諸首揭規定，尚無不合。
（三）原告雖稱「給付山固公司貨款，經被告認定為資金回流之
      6,704,782元部分，實為訴外人李琴等人個人返還公司之
      借款，和原告匯給山固公司之貨款並無任何關聯，且李琴
      等人之匯款共11,129,782元，非6,704,782元，又新詠公
      司會計會將訴外人李琴等人之還款以山固公司之應收帳款
      沖銷，實係當時的董事長為了面子等因素沒有據實告知此
      些款項是民間借貸所致，也因此89年底之應收款項明細表
      才沒有應收山固公司之餘額」云云。然此僅是原告單方面
      之說詞，其並無提出所稱借貸之資金往來證明文件等具體
      證據以證其說，另原告雖有於92年4月、7月及8月間匯付
      貨款7,971,834元（含稅）予山固公司，惟山固公司股東
      即訴外人李琴、丙○○及簡婉慈、許寶香、廖耀鑫、簡克
      修等人（山固公司主要進、銷貨對象之股東或代表人）亦
      於同期間匯款6,704,782元至原告存款帳戶，有華南商業
      銀行全行通收存款憑條（原處分卷第326頁至第338頁）及
      原告存提款交易明細資料（同卷第172頁至第181頁）足憑
      ，並且被告已於原處分卷所附之資金回流表（第269頁至
      第270頁）附理由具體說明有4筆由訴外人丙○○或廖耀鑫
      匯回之資金，因匯回資金時間點未吻合，故由訴外人李琴
      等人所匯回總額11,129,782元，僅6,704,782元認定為資
      金回流，是被告所提出之證據足以令人信有資金回流之情
      形。又原告之代表人甲○○於被告所作96年3月21日之談
      話紀錄（原處分卷第127頁至第128頁）稱「原告因缺乏資
      金，乃向前任代表人丙○○借款支付系爭貨款；至簡婉慈
      等人匯款至原告帳戶，係渠等與丙○○之私人借貸，與原
      告無關」等語，此與訴外人丙○○於被告之96年3月30 日
      談話紀錄（原處分卷第119頁至第120頁）稱「系爭交易係
      其於擔任原告之代表人時所決定，原告向山固公司進貨之
      資金，係向陳忠貴先行週轉；簡婉慈等人均為山固公司小
      股東，渠等匯款至原告帳戶，係新詠公司借用原告帳戶收
      受山固公司償還積欠新詠公司之貨款。」等詞互核，兩者
      就原告支付貨款之資金來源及訴外人簡婉慈等人匯款至原
      告帳戶之理由說法不一，益證原告此部分之主張並不足採
      。
（四）原告又主張「向山固公司及萬鑫公司所購之機器均尚安裝
      在工廠內，且前來原告調查之稅務員並非機器之專業人員
      ，並當日助理會計陳敏惠所稱之中古機器係指車床及攻牙
      機等10部機器，並非指全部之機器，被告認定該些機器及
      鋼材『無發票所載價值』顯有不當」云云。惟查，原告此
      部分之主張亦僅是原告一己之說詞，且參原處分卷(第90
      頁至第91頁)附之原告財產目錄，原告所稱之機器設備其
      耐用年限均為5年，原告購入該機器時，已經歷3年，故應
      已屬中古貨無誤，並原告之受雇人會計陳敏惠於被告所作
      95年12月12日談話紀錄（原處分卷第202頁至203頁）亦稱
      「原告向山固公司及萬鑫公司購入之機器設備為中古貨，
      貨價較低。」更證原告該些機器及鋼材應無發票所載價值
      ，原告此部分之主張亦不足採。
（五）原告另主張「向萬鑫公司支付之貨款，其中7,275,000元
      之所以會以現金給付，是因為當時的董事長丙○○家和萬
      鑫公司都在台北，基於便利才提現由丙○○帶回台北交付
      萬鑫公司，且丙○○可能因個人短暫挪用等情形，故致提
      領付款日期和萬鑫公司實際收到貨款之日期及金額不同」
      云云，並提出動產時值估價報告及請證人丙○○到庭作證
      以證其確實有支付此筆款項；惟稅捐稽徵程序，稅捐稽徵
      機關雖應依職權調查原則而進行，惟有關課稅要件事實，
      多發生於納稅義務人所得支配之範圍，稅捐稽徵機關掌握
      困難，為貫徹公平合法課稅之目的，因而納稅義務人有申
      報協力義務，此在營業稅法應作相同解釋。而稅務訴訟之
      舉證責任分配理論亦與一般民事訴訟相同，即認為事實不
      明的情況下，其不利益應歸屬於由該事實導出有利之法律
      效果的訴訟當事人負擔，換言之，主張權利或權限之人，
      於有疑義時，除法律另有規定外，應就權利發生事實負舉
      證責任，而否認權利或權限之人或主張相反權利之人，對
      權利之障礙或是消滅、抑制之事實，負舉證責任，行政訴
      訟法第136條準用民事訴訟法第277條之規定甚明。本件原
      告主張其有支付向萬鑫公司購買之直接間接複動擠型機價
      金750萬元，可作為進項稅額抵銷項稅額，屬權利發生事
      實，應由主張權利發生之原告負舉證責任。查系爭機器支
      付的金額高達7百餘萬元，依一般交易常情會以匯款等非
      現金之方式支付，以避免風險及保存交易憑證，原告以現
      金方式支付已違反一般交易常情。又證人丙○○於本院99
      年2月25日行準備程序時證稱「問：這樣表示山固已付了1
      千萬，有涵蓋這750萬，表示這部機器(指系爭機器)已付1
      千萬，有涵蓋這750萬，表示這部機器確實已經買進來，
      已經付清？李答：不能這樣說，山固向新詠買的是這堆東
      西，錢沒有完全給付的時候，不能切割，我是整個packag
      e過來。」有準備程序筆錄附本院卷可稽；可知，原告爭
      執之系爭機器價額750萬元是否已經全部支付，尚不確定
      。另原告所提出之動產時值估價報告書縱屬可信，至多亦
      僅能證明系爭機器有750萬元之價值，但並不能證明原告
      已經給付750萬元，是依原告所提出之物證及人證，尚不
      足以證明原告已給付750萬元，亦即原告並未盡其舉證之
      責，依前揭說明，原告此部分之主張不足為原告有利之認
      定。
（六）又按司法院釋字第275號解釋：「人民違反法律上之義務
      而應受行政罰之行為，法律無特別規定時，雖不以出於故
      意為必要，仍須以過失為其責任條件。‧‧‧」；行政罰
      法第7條第1項規定：「違反行政法上義務之行為非出於故
      意或過失者，不予處罰。」係分別就行政罰以故意或過失
      為責任要件為解釋及規定；行政罰法雖係於本件行為後之
      95年2月始施行，然行政罰以故意過失作為責任要件為公
      認之法理，故仍可以法理方式參酌行政罰法該規定。經查
      行為時營業稅法第51條第5款所定「虛報進項稅額者」，
      係指行為人以不實之進貨憑證作為進項稅額，向稅捐稽徵
      機關申報，無論出於故意或過失而取得不實進貨憑證，均
      應負本條違章受罰之責任，不以出於故意為限。查本件原
      告於92年3月至8月間無進貨事實，卻取得山固公司及萬鑫
      公司開立之不實統一發票，金額合計13,314,078元，作為
      進項憑證申報扣抵銷項稅額，虛報進項稅額665,704元，
      已如上述，是原告縱無逃漏稅捐之故意，亦有應注意、能
      注意而不注意之過失至明。從而，被告依據上揭營業稅法
      及營業稅法施行細則之規定，按所漏稅額裁罰原告5倍罰
      鍰3,328,500元，亦無不合。
五、綜上所述，原告前揭主張既不可採，被告以原告於92年3月
    至8月間無進貨事實，卻取得山固公司及萬鑫公司開立之不
    實統一發票，金額合計13,314,078元，虛報進項稅額665,70
    4元，乃核定補徵稅額665,704元，並按所漏稅額665,704元
    處5倍之罰鍰計3,328,500元，並無違誤；復查決定及訴願決
    定遞予維持，亦無不合；原告起訴意旨求為均予撤銷，為無
    理由，應予駁回。又本件事證已臻明確，兩造其餘攻擊防禦
    方法，核與判決結果不生影響，爰不逐一論述，附此敘明。
六、據上論結，本件原告之訴為無理由，爰依行政訴訟法第98條
    第1項前段，判決如主文。
中    華    民    國    99    年     3    月   31     日
            高雄高等行政法院第二庭
                        審判長法官  江  幸  垠
                              法官  簡  慧  娟
                              法官  吳  永  宋

以上正本係照原本作成。
如不服本判決，應於判決送達後20日內向本院提出上訴書狀，其
未表明上訴理由者，應於提起上訴後20日內向本院提出上訴理由
書（須按對造人數附繕本）；如於本判決宣示或公告後送達前提
起上訴者，應於判決送達後20日內補提上訴理由書（須附繕本）
。未表明上訴理由者，逕以裁定駁回。
中    華    民    國    99    年     3    月   31     日

                            書記官  陳  嬿  如

司法院資訊處製作；財團法人民間司法改革基金會備份。
